最高法院刑事判決　　　　　　　　　　　　　　　九十三年度台上字第三四六五號
　　上　訴　人　甲○○
右上訴人因業務過失致人於死案件，不服台灣高等法院台中分院中華民國九十年十月
三十一日第二審判決（九十年度交上訴字第七０一號，起訴案號：台灣台中地方法院
檢察署八十九年度偵字第一六二五三號），提起上訴，本院判決如左：
    主  文
上訴駁回。
    理  由
按刑事訴訟法第三百七十七條規定，上訴於第三審法院，非以判決違背法令為理由，
不得為之。是提起第三審上訴，應以原判決違背法令為理由，係屬法定要件。如果上
訴理由狀並未依據卷內訴訟資料，具體指摘原判決不適用何種法則或如何適用不當，
或所指摘原判決違法情事，顯與法律規定得為第三審上訴理由之違法情形，不相適合
時，均應認其上訴為違背法律上之程式，予以駁回。本件上訴人甲○○上訴意旨略稱
：(一)肇事現場圖所載上訴人所駕駛大貨車之煞車距離為一八‧八公尺，依道路交通事
故處理煞車距離表換算當時車速應為四十五公里（指時速，下同），上訴人於未轉入
舊臨海路前之車速為五十至七十公里，嗣經減速為約四十公里始轉入舊臨海路，鑑定
意見書記載上訴人駕駛大貨車行經無號誌路口，未減速反超速貿然左轉係肇事主因，
與卷證資料不符，原判決遽採該鑑定結論，認定上訴人駕駛大貨車貿然以時速七十公
里之速度超速於上開路口左轉等情，有違反證據法則之違法。(二)依卷附照片及肇事現
場圖示：兩車相撞時，上訴人之大貨車已橫越駛過被害人行進之機車道及機車無煞車
痕等現場跡證，顯示被害人亦有未注意車前狀況之過失甚明，原審未審酌上開證據，
亦未履勘肇事現場，究明實情，遽認被害人無過失，有應於審判期日調查之證據而未
予調查之違法。(三)原審依與卷內證據資料不符之鑑定結果，認定被害人無「未注意車
前狀況」之過失，撤銷第一審判決，改諭知較重於第一審判決之刑；且檢察官所提起
之第二審上訴，並未舉證證明其推定上訴人肇事當時呼氣所含酒精濃度高達每公升０
‧二五毫克之依據，其上訴即屬無據。本件肇事後，上訴人亟欲與被害人家屬和解，
並同意貸款給付新台幣三百萬元，然仍未為被害人家屬所接受；上訴人係自首而接受
裁判，父親肢體殘障又罹口腔癌經開刀手術，家庭經濟賴上訴人扶持，原審未全盤審
酌刑法第五十七條所列各款事由，改判以較重之刑罰，違反不利益變更限制原則，有
判決不適用法則或適用不當之違法。(四)原判決事實認定上訴人於肇事後經警察施以吐
氣酒精測試，酒精濃度為每公升０‧二四毫克，尚未達不能安全駕駛或酒醉之程度，
理由則認上訴人飲酒超過規定，亦有證據上理由矛盾之違法等語。
惟查原判決認定上訴人有原判決事實欄所載之犯行，因而撤銷第一審判決，改判仍論
處上訴人從事業務之人，因業務上之過失致人於死罪刑，係依憑上訴人於偵審中之自
白，核與被害人楊佳朋之妻李惠芬、兄楊佳銘指證情節相符，並有道路交通事故調查
報告表及現場照片附卷可稽；被害人楊佳朋確因車禍死亡，亦經檢察官督同法醫師相
驗屬實，填製相驗屍體證明書、驗斷書等附卷可憑。上訴人飲酒後駕駛大貨車行經無
號誌路口，未減速反超速以時速約七十公里之速度行駛並貿然轉入禁止大貨車駛入之
車道行駛，為肇事原因，楊佳朋無肇事因素，亦經台灣省台中縣區車輛行車事故鑑定
委員會及台灣省車輛行車事故覆議鑑定委員會鑑定明確，有上開鑑定機關之鑑定意見
書及復函附卷（分別附於原審交上訴字卷第四十二頁、第四十三頁及第五十九頁）可
資參酌等事證，為其論罪之基礎。並明：上訴人自首而接受裁判，應依法減輕其刑
；本件肇事原因全係上訴人之過失，被害人並無過失，第一審判決誤認為被害人與有
過失，尚有未合，檢察官上訴意旨以上訴人過失責任重大，原判決量刑太輕而指摘第
一審判決不當，為有理由，應將第一審判決撤銷，審酌上訴人之品行、生活狀況、智
識程度，其應負本件車禍全部過失責任，被害人因本件車禍死亡所生之損害及上訴人
尚未能與被害人家屬和解及上訴人犯後態度等情狀，應科以如原判決所示之刑罰等理
由綦詳。又按原審依上訴人於偵查中供承肇事當時伊所駕駛之大貨車時速五十至七十
公里等語（見相驗卷第七十頁）及於原審供承原判決認定之事實，僅稱：伊沒有超速
七十公里等語（見原審交上訴字卷第六十九頁），佐以前揭不利於上訴人之肇事現場
圖、鑑定結果等事證，憑以認定上訴人飲酒後駕駛大貨車，於肇事路段，未注意前方
及交岔路口車輛之動態，且未注意減速慢行，貿然以時速約七十公里之速度超速行駛
，復於肇事路段左轉進入設有大貨車禁止進入標誌之舊臨海路，致肇車禍，使騎機車
在機車道正常行駛之被害人楊佳朋人車倒地受傷不治死亡，楊佳朋無肇事過失責任等
事實，自無不合，核難遽指原判決有查證未盡、採證違反證據法則等違誤。(二)原判決
以第一審判決認定事實有部分違誤，且認檢察官提起第二審上訴指摘第一審判決量刑
過輕等情為有理由，而撤銷第一審判決，並審酌上訴人犯罪情狀，科以比第一審判決
較重之刑罰，亦難遽指有違反不利益變更原則、不適用法則或適用法則不當等違法。
(三)原判決事實認定上訴人於肇事後經警察施以吐氣酒精測速，酒精濃度為每公升０‧
二四毫克，尚未達不能安全駕駛或酒醉之程度等情，理由引據肇事鑑定機關之鑑定意
見（記載上訴人飲酒超過規定），認上訴人飲酒後有上揭酒精濃度仍駕車行駛係違反
規定（道路交通管理處罰條例第三十五條第一項第一款規定參照），亦難遽指有理由
矛盾之違誤。其餘上訴意旨徒憑己見，就原審採證認事及量刑職權之行使及原判決已
論斷說明事項，重複為單純事實之爭辯，核與法律所規定得為第三審上訴理由之違法
情形不相適合，其上訴違背法律上之程式，應予駁回。
據上論結，應依刑事訴訟法第三百九十五條前段，判決如主文。
中　　　華　　　民　　　國　　九十三　　年　　　七　　　月　　　八　　　日
                              最高法院刑事第十二庭
                                  審判長法官  陳　正　庸
                                        法官  賴　忠　星
                                        法官  王　居　財
                                        法官  張　清　埤
                                        法官  林　開　任
      右正本證明與原本無異
                                              書  記  官
中　　　華　　　民　　　國　　九十三　　年　　　七　　　月　　 十六 　　日
                                                                 Ｍ
